# Capitolo 2
## Statistiche descrittive
### Operazioni preliminari

Il package pander viene utilizzato per renderizzare in maniera elegante i metodi standard di R.
```{r warning=FALSE}
# carico le librerie necessarie
library("pander")
library("psych")
```

Carichiamo il dataset.
```{r}
dataset <-
  read.table(
    "../dataset.csv",
    na.strings = ".",
    sep = "\t",
    header = T,
    row.names = NULL
  )
```

Mostriamo le statistiche relative alle covariate cliniche, per le analisi su tutte le variabili ci riportiamo all' [Inserire link all'appendice]
```{r}
# Rimuovo l'id della riga
dataset <- dataset[,-1]

# Prendo solo le covariate cliniche
dataset <- dataset[1:7]

# Converto le variabili categoriche in categorie numeriche
dataset$Diam <- ifelse(dataset$Diam == "<=2cm", 0, 1)
dataset$N <- ifelse(dataset$N == "<4", 0, 1)
dataset$ER <- ifelse(dataset$ER == "Negative", 0, 1)
dataset$Grade <- ifelse(dataset$Grade == "Poorly diff",
                        0,
                        ifelse(dataset$Grade == "Intermediate", 1, 2))

VAR_NUMERIC <- c("time", "event", "Diam", "N", "ER", "Grade", "Age")
```

### Computazione statistiche

```{r}
pander(describe(dataset), big.mark = ",") #-- statistiche descrittive
```
Dalle statistiche vediamo che il tempo massimo di follow-up è di quasi 18 mesi e abbiamo più censure che eventi (media < 0.5). La media d'eta dei pazienti del nostro dataset e' di 44 anni, da un minimo di 26 anni ad un massimo di 53. Notiamo come il 33% dei pazienti sia deceduto al termine della terapia (mean-event).

\newpage

```{r}
pander(cor(dataset[,VAR_NUMERIC]),big.mark=",") #-- matrice di correlazione
```
Da una prima matrice di correlazione, tra le variabili principali dello studio, notiamo come solamente la variabile event abbia una correlazione di poco superiore a 0,5. 

\newpage

```{r}
par(mfrow = c(2, 4))
for (i in names(dataset))
{
  boxplot(dataset[, i],
          main = i,
          col = "lightblue",
          ylab = i)
}
```

Focalizzandosi sulle distribuzioni delle variabili "time" ed "Age" nei grafici dei boxplot:
  - la distribuzione tra il quartile superiore ed il quartile inferiore della variabile "time" ci indica che il 50% dei pazienti hanno avuto un trattamento di una durata tra i 6 ed i 10 mesi. Non sono presenti outlier.
  - la distribuzione tra il quartile superiore ed il quartile inferiore della variabile "Age" ci indica che l'età del 50% dei pazienti, al momento della diagnosi, si aggirava attori i 42 ed i 48 anni. è presente un solo outlier, il valore minimo riscontrato nella distribuzione (26 anni), un'eccezione rispetto all'età dei pazienti restanti che si aggira tra i 29 ed i 53 anni.