# Analisi univariate dell’associazione di ciascun fattore con l’outcome in studio

```{r include=FALSE}
# carico le librerie necessarie
library("pander")

# carico il dataset
dataset <-
  read.table(
    "../dataset.csv",
    na.strings = ".",
    sep = "\t",
    header = T,
    row.names = NULL
  )

# Rimuovo l'id della riga
dataset <- dataset[,-1]

# Converto le variabili categoriche in categorie numeriche
dataset$Diam <- ifelse(dataset$Diam == "<=2cm", 0, 1)
dataset$N <- ifelse(dataset$N == "<4", 0, 1)
dataset$ER <- ifelse(dataset$ER == "Negative", 0, 1)
dataset$Grade <- ifelse(dataset$Grade == "Poorly diff",
                        0,
                        ifelse(dataset$Grade == "Intermediate", 1, 2))
```

Calcoliamo la correlazione tra tutte le variabili e l'outcome dello studio, ovvero la variabile event.

```{r}
cor_mat <- cor(dataset, dataset$event)
pander(cor_mat)
```
Dalla matrice risultante vediamo che solamente il tempo ha un valore di correlazione assoluto superiore a 0.5, mentre le altre variabili non sembrano particolarmente correlate con l'outcome dello studio.