# Capitolo 4

## Sviluppo del modello di rischio con covariate cliniche al basale

```{r}
# Kaplan-Meier
fit <- survfit(Surv(dataset$time, dataset$event) ~ 1)
par(mar = c(4, 4, 2, 2))
plot(fit, xlab = 'time (months)', ylab = 'survival probability')
title('Kaplan Meier estimate (pooled data)')

```

```{r}
# Aalen-Nelson hazard cumulato
na.haz <- cumsum(fit$n.event / fit$n.risk)
plot(fit$time,
     na.haz,
     type = 's',
     xlab = 'time ',
     ylab = 'cumulative hazard')
```

```{r}
# Relationship between survival and hazard
cumhaz <- -log(fit$surv)
plot(
  fit$time,
  cumhaz,
  type = 's',
  ylim = c(0, 1) ,
  xlab = 'time',
  ylab = 'cumulative hazard'
)
```

```{r}
# Basal hazard
b.haz <- basehaz(coxph(Surv(dataset$time, dataset$event) ~ 1, method = "exact"))
plot(
  b.haz$time,
  b.haz$hazard,
  type = 's',
  xlab = 'time',
  ylab = 'cumulative hazard'
)
```

```{r}
# Contrast the findings
plot(
  fit$time,
  na.haz,
  type = 's',
  xlab = 'time (months)',
  ylab = 'cumulative hazard',
  ylim = c(0, 1)
)
points(fit$time, na.haz)
lines(fit$time, cumhaz, type = 's', col = 2)
points(fit$time, cumhaz, pch = 20, col = 2)
lines(b.haz$time, b.haz$hazard, type = 's', col = 3)
points(b.haz$time, b.haz$hazard, pch = 5, col = 3)
legend("bottomright", legend = c("Nelson-Aalen estimate", "-log(S(t))", "Baseline hazard from Cox"),
       col=c(1, 2, 3), lty=1, pch=c(1, 20, 5))
```
#### Modello di Cox al basale
```{r}
model <- coxph(formula = Surv(time, event) ~ Diam + N + ER + factor(Grade) + Age,
               data = dataset)
summary(model)
```

Cosa vediamo dal summary

- Il valore exp(coef) è quello più importante

- Vediamo che ad esempio Diam = 1 aumenta l'azzardo di un fattore pari a 1.497 

- Grade = 2 riduce l'azzardo di un fattore pari a 0.45, questo va bene perchè grade = 2 è benigno

- Strano che l'eta faccia 0.95, mi aspetto che l'eta riduca la survival 

- Non ho tante stelline quindi i test non sono molto significativi?

- Visto che Age ha quasi uno nell'upper .95 dovrebbe significare che non influisce quasi per nulla sulla predizione

In your particular application, you are under-powered to test this many coefficients. 
The usual rule of thumb in Cox or logistic regressions is to have about 15 events per predictor variable being considered. 
(For this, interaction terms count as predictor variables.) Your 53 events thus would limit you to about 3 predictors,while your model includes 6. Note that your overall model does not reach standard statistical significance 
(p-value is > 0.05 for the omnibus tests), so you should not be paying much attention to the individual regression coefficients anyway. 
This model is not significantly different, by standard frequentist criteria, from no model at all.

Dobbiamo usare meno predittori?

```{r}
ggsurvplot(
  survfit(model),
  data = dataset,
  palette = "#2E9FDF",
  ggtheme = theme_minimal()
)
```

```{r}
# Modello basale
bas <- basehaz(model, centered = FALSE)
bas.surv <- exp(-bas[, 1])
plot(
  bas$time,
  bas.surv,
  type = 's',
  col = 1,
  ylim = c(0, 1),
  xlim = c(0, 18),
  lty = 2,
  xlab = 'time',
  ylab = 'survival probability'
)
```

```{r}
# Residui di Schoenfeld
test.ph = cox.zph(model)
ggcoxzph(test.ph)
```

```{r}
# Verifica dei residui con il metodo di Lin
library(goftte)
prop(model)
```

```{r}
# Forma funzionale di age 
# Knots è un parametro che va sistemato, forse non va bene
par(mfrow = c(1, 2), mar = c(4, 4, 2, 2))
mar.res <- resid(model, type = 'martingale')
plot(dataset$Age,
     mar.res,
     xlab = "Time",
     ylab = "Martingale Residuals",
     main = "Check functional form of age")
lines(lowess(dataset$Age, mar.res), col = 'red')

library(splines)
ms <- coxph(Surv(time, event > 0) ~ ns(Age, knots = c(20, 35, 45)), data = dataset)
pred <- predict(ms, type = "terms", se = TRUE)
hfit <- pred$fit[, 1]
hse <- pred$se[, 1]
hmat <- cbind(hfit, hfit + 1.96 * hse, hfit - 1.96 * hse)
o <- order(dataset$Age)
matplot(
  dataset$Age[o],
  hmat[o,],
  pch = "*",
  col = c("red", "orangered", "orangered"),
  lwd = c(2, 1, 1),
  xlab = "Age",
  ylab = "log hazard ratio",
  main = "Check functional form of Age",
  type = "l"
)

ms <- coxph(Surv(time, event > 0) ~ Age, data = dataset)
pred <- predict(ms, type = "terms", se = TRUE)
hfit <- pred$fit[, 1]
hse <- pred$se[, 1]
hmat <- cbind(hfit, hfit + 1.96 * hse, hfit - 1.96 * hse)
o <- order(dataset$Age)
matplot(
  dataset$Age[o],
  hmat[o,],
  pch = "*",
  col = c("blue", "cornflowerblue", "cornflowerblue"),
  lwd = c(2, 1, 1),
  type = "l",
  add = T
)

legend(
  "topright",
  c("natural spline", "linear"),
  col = c(2, 4),
  lwd = 2,
  bty = "n"
)
```
