# Sviluppo del modello di rischio con covariate cliniche al basale

```{r message=FALSE, warning=FALSE}
library("survival")
library("survminer")
```

```{r include=FALSE}
dataset <-
  read.table(
    "../dataset.csv",
    na.strings = ".",
    sep = "\t",
    header = T,
    row.names = NULL
  )

# Rimuovo l'id della riga
dataset <- dataset[,-1]

# Prendo solo le covariate cliniche
dataset <- dataset[1:7]

# Converto le variabili categoriche in categorie numeriche
dataset$Diam <- ifelse(dataset$Diam == "<=2cm", 0, 1)
dataset$N <- ifelse(dataset$N == "<4", 0, 1)
dataset$ER <- ifelse(dataset$ER == "Negative", 0, 1)
dataset$Grade <- ifelse(dataset$Grade == "Poorly diff",
                        0,
                        ifelse(dataset$Grade == "Intermediate", 1, 2))
```
## Test non parametrici
Iniziamo testando la funzione di sopravvivenza tramite Kaplan-Meier, utilizzando come approssimatore della varianza la formula di Greenwood.

```{r}
# Kaplan-Meier
fit <- survfit(Surv(dataset$time, dataset$event) ~ 1)
par(mar = c(4, 4, 2, 2))
plot(fit, xlab = 'Tempo (mesi)', ylab = 'Probabilità di sopravvivenza')
title('Kaplan-Meier')

```

Come ci si aspetta, più passa il tempo, più la probabilità di sopravvivere dei pazienti si abbassa.

Stimiamo inoltre la funzione di azzardo cumulato usando:
\begin{itemize}
\item Lo stimatore di Aalen-Nelson
\item La relazione tra survival e azzardo $ S(t) = e^{-cumhaz(t)} $
\item L'azzardo baseline estratto dal fit di un modello nullo
\end{itemize}


```{r}
# Aalen-Nelson
na.haz <- cumsum(fit$n.event / fit$n.risk)
plot(fit$time,
     na.haz,
     type = 's',
     xlab = 'tempo (mesi) ',
     ylab = 'azzardo cumulato')
```

```{r}
# Relationship between survival and hazard
cumhaz <- -log(fit$surv)
plot(
  fit$time,
  cumhaz,
  type = 's',
  ylim = c(0, 1) ,
  xlab = 'tempo (mesi)',
  ylab = 'azzardo cumulato'
)
```

```{r}
# Baseline hazard
b.haz <- basehaz(coxph(Surv(dataset$time, dataset$event) ~ 1, method = "exact"))
plot(
  b.haz$time,
  b.haz$hazard,
  type = 's',
  xlab = 'tempo (mesi)',
  ylab = 'azzardo cumulato'
)
```

Mostriamo in un unico grafico le differenze tra i tre metodi.
```{r}
# Contrast the findings
plot(
  fit$time,
  na.haz,
  type = 's',
  xlab = 'tempo (mesi)',
  ylab = 'azzardo cumulato',
  ylim = c(0, 1)
)
points(fit$time, na.haz)
lines(fit$time, cumhaz, type = 's', col = 2)
points(fit$time, cumhaz, pch = 20, col = 2)
lines(b.haz$time, b.haz$hazard, type = 's', col = 3)
points(b.haz$time, b.haz$hazard, pch = 5, col = 3)
legend("bottomright", legend = c("Nelson-Aalen estimate", "-log(S(t))", "Baseline hazard from Cox"),
       col=c(1, 2, 3), lty=1, pch=c(1, 20, 5))
```
Notiamo come i tre grafici siano quasi perfettamente sovrapposti; questo ci da indicazioni circa la correttezza del calcolo della funzione "azzardo" con le tre metodologie precedentemente illustrate.

## Modello di Cox al basale
Costruiamo il modello di Cox utilizzando le covariate cliniche.
```{r}
model <- coxph(formula = Surv(time, event) ~ Diam + N + ER + factor(Grade) + Age,
               data = dataset)
summary(model)
```

Dal summary del modello vediamo che Diam e N contribuiscono ad aumentare l'azzardo, mentre ER e Grade = 2 contribuiscono a diminuirlo. Infatti "Grade = 2" rappresenta un'alta differenziazione del tessuto tumorale rispetto al tessuto sano; quindi è coerente che diminuisca il valore dell'azzardo (lo stesso vale per il recettore dell'estrogeno).
Age e Grade = 1 (differenziazione intermedia) hanno un coefficiente vicino allo zero e quindi danno un contributo quasi nullo all'azzardo.
Notiamo inoltre che i test statistici hanno una significatività molto bassa (solo un p-value < 0.05), questo è dovuto principalmente alla grandezza del dataset che limita teoricamente il numero di preditorri utilizzabili.
Per questo motivo possiamo prendere meno in considerazione i valori dei coefficienti di regressione.

Plottiamo il fit del modello tramite la funzione ggsurvplot:

## Modello baseline

Costruiamo il modello baseline:
```{r}
bas <- basehaz(model, centered = FALSE)
bas.surv <- exp(-bas[, 1])
plot(
  bas$time,
  bas.surv,
  type = 's',
  col = 1,
  ylim = c(0, 1) ,
  xlim = c(0, 18),
  lty = 2,
  xlab = 'tempo (mesi)',
  ylab = 'probabilità di sopravvivenza'
)

fit <- survfit(model)
lines(x = fit$time, y = fit$surv, type='s', lwd=2, col=2, lty = 1)
legend("topright", c("baseline", "model"), col = 1:2, lty=c(2, 1))
```
Dal grafico si nota come il nostro modello aumenti la probabilità di sopravvivenza (che si aggira attorno al 60% al valore più grande di follow up) rispetto alla curva di sopravvivenza di base (baseline).

\newpage

## Valutazione dell'azzardo proporzionale
Verifichiamo tramite l'utilizzo dei residui di Schoenfeld se le covariate del modello rispettano l'assunzione di azzardo proporzionale:

```{r}
# Residui di Schoenfeld
test.ph = cox.zph(model)
ggcoxzph(test.ph, font.main = 11, font.y = 9, font.x = 11, font.tickslab = 8)
```

Vediamo che i residui ottenuti hanno un andamento vicino a quello di una linea perfettamente orizzontale e sono quasi centrati sullo zero, quindi possiamo dire che l'assunzione di azzardo proporzionale non viene violata.
Come ulteriore indagine testiamo l'assunzione con il metodo proposto da Lin [-@lin].

```{r warning=FALSE}
library("goftte")
prop(model)
```

Vediamo che solamente per uno dei tre test proposti sulla variabile Age abbiamo un p-value < 0.05, possiamo quindi assumere tranquillamente l'ipotesi di azzardo proporzionale ed evitare di adottare strategie per risolvere questo problema rendendo il modello decisamente più complesso.

## Valutazione della forma funzionale delle variabili continue

Testiamo la forma funzionale della variabile Age utilizzando i residui di Martingale:
```{r}
m.age <- coxph(Surv(time, event) ~ Age, data = dataset)
ggcoxfunctional(m.age, data = dataset)
```
Dal grafico vediamo che l'andamento dei residui nel range $ [35, 50] $ è quasi linearmente decrescente, possiamo accettare il risultato visto che il 90% delle pazienti del dataset ha un'età che è contenuta in questo range.