# Valutazione della performance del modello

```{r warning=FALSE, include=FALSE}
dataset <-
  read.table(
    "../dataset.csv",
    na.strings = ".",
    sep = "\t",
    header = T,
    row.names = NULL
  )

# Rimuovo l'id della riga
dataset <- dataset[,-1]

# Prendo solo le covariate cliniche
dataset <- dataset[1:7]

# Converto le variabili categoriche in categorie numeriche
dataset$Diam <- ifelse(dataset$Diam == "<=2cm", 0, 1)
dataset$N <- ifelse(dataset$N == "<4", 0, 1)
dataset$ER <- ifelse(dataset$ER == "Negative", 0, 1)
dataset$Grade <- ifelse(dataset$Grade == "Poorly diff",
                        0,
                        ifelse(dataset$Grade == "Intermediate", 1, 2))
```

Cominciamo ricalcolando il modello di cox come già fatto in precedenza:
```{r message=FALSE, warning=FALSE}
library("pROC")
library("pec")
library("survival")
source("../stdca.R")

model <- coxph(formula = Surv(time, event) ~ Diam + N + ER + factor(Grade) + Age,
              data = dataset)
```

## Calibrazione
### Predictiveness curve

Calcoliamo il rischio di morte al tempo t = 12 mesi.
```{r}
# Predictiveness
fit <- survfit(model, newdata = dataset)
dataset$riskdeath <- 1 - as.numeric(summary(fit, times = 12)$surv)

dataset$event.12m <- ifelse(dataset$time <= 12 &
                             dataset$event == 1, 1, 0)

# probabilità cumulata
estmodel <- survfit(Surv(riskdeath, event.12m) ~ 1, data = dataset)
```

Valutiamo la calibrazione del modello tramite predictiveness curve.
```{r}
# Predictiveness curve del modello
plot((1 - estmodel$surv) * 100,
     estmodel$time,
     main = '',
     type = 'l',
     ylim = c(0, 1),
     lwd = 3,
     ylab = 'r',
     cex.lab = 1.7,
     cex.axis = 1.7,
     xlab = expression(paste('P(riskscore', '' <= 'r)*100')),
     xaxt = "n",
     yaxt = "n",
     frame = F
)

axis(
  2,
  at = c(0, 0.2, 0.4, 0.6, 0.8, 1),
  labels = NA,
  pos = 0
)

axis(
  2,
  at = c(0, 0.2, 0.4, 0.6, 0.8, 1),
  labels = c(0, 0.2, 0.4, 0.6, 0.8, 1),
  cex.axis = 1.7,
  pos = 0
)

axis(
  1,
  at = c(0, 20, 40, 60, 80, 100),
  labels = c(0, 20, 40, 60, 80, 100),
  cex.axis = 1.7,
  pos = 0
)

# Predictiveness curve of a useless model:
p <- sum(dataset$event.12m) / dim(dataset)[1]

lines(c(0, 100),
      c(p, p),
      lty = 2,
      lwd = 3,
      col = 'gray')

text(40, 0.1, labels = bquote(rho ==  .(round(p, 3) * 100) ~ '%'), cex = 1.7) 

# Predictiveness curve of the ideal risk predictor:
lines(c(0, (1 - p) * 100), c(0, 0), lwd = 4)
lines(c((1 - p) * 100, (1 - p) * 100), c(0, 1), lwd = 4)
lines(c((1 - p) * 100, 100), c(1, 1), lwd = 4)
```
Discussione dei risultati bla bla bla

### Brier score
Valutiamo il Brier score:
```{r}
brier_score <- mean((dataset$event.12m - dataset$riskdeath) ^ 2)

# Brier Score under strong calibration
brier_score_sc <- mean(dataset$riskdeath * (1 - dataset$riskdeath))

print(paste("Brier score: ", brier_score))
print(paste("Brier score under strong calibration: ", brier_score_sc))
```
Il valore del Brier score è più vicino allo zero che all'uno e ciò indica che il modello è ben calibrato.

## Discriminazione

```{r}
roc_model <- roc(dataset$event.12m, dataset$riskdeath)

plot(
  1 - roc_model$specificities,
  roc_model$sensitivities,
  type = 'l',
  ylab = 'TPF',
  xlab = 'FPF',
  lwd = 3,
  xaxt = "n",
  yaxt = "n",
  xlim = c(0, 1),
  cex.lab = 1.7,
  frame = F
)

axis(1,
     at = c(0, 0.25, 0.5, 0.75, 1),
     labels = NA,
     pos = 0)

axis(
  1,
  at = c(0, 0.25, 0.5, 0.75, 1),
  labels = c(0, 0.25, 0.5, 0.75, 1),
  cex.axis = 1.7,
  pos = 0
)

axis(
  2,
  at = c(0, 0.25, 0.5, 0.75, 1),
  labels = c(0, 0.25, 0.5, 0.75, 1),
  cex.axis = 1.7,
  pos = 0
)

lines(x = c(0, 1), y = c(0, 1))

Youden <- roc_model$sensitivities + roc_model$specificities - 1
optimal.cut.off <- roc_model$thresholds[Youden == max(Youden)]

cbind(optimal.cut.off, Youden = max(Youden))

points(
  1 - roc_model$specificities[roc_model$thresholds == optimal.cut.off],
  roc_model$sensitivities[roc_model$thresholds == optimal.cut.off],
  pch = 0,
  cex = 1.7
)

AUC <- roc_model$auc

```

```{r}
# Brier score (adjusted for censoring) and the c-index. --------------------------------

# Non so se vada
model <-
  coxph(
    formula = Surv(time, event) ~ Diam + N + ER + factor(Grade) + Age,
    data = dataset,
    x = T
  )

summary(model)

fit <- survfit(model, newdata = dataset)
dataset$riskdeath <- 1 - as.numeric(summary(fit, times = 12)$surv)

set.seed(10052019)
PredError = pec(
  model,
  maxtime = 17.65913758,
  formula = Surv(time, event == 1) ~ 1,
  data = dataset,
  cens.model = "marginal",
  splitMethod = "bootcv",
  B = 10,
  verbose = TRUE
)

print(PredError, times = seq(0, 17.65913758, 1))

par(mfrow = c(1, 1))
plot(PredError)

set.seed(1103)
BootCindex <- cindex(
  model,
  formula = Surv(time, event == 1) ~ 1,
  data = dataset,
  eval.times = seq(1, 17.71, 1),
  cens.model = "marginal",
  splitMethod = "bootcv",
  B = 10,
  verbose = TRUE
)

print(BootCindex)
plot(BootCindex)

netbenefit <-
  stdca(
    data = dataset,
    outcome = "event",
    ttoutcome = "time",
    timepoint = 12,
    predictors = c("riskdeath")
  )

par(mar = c(5, 4.5, 4, 1))

# Net Benefit for the model:
plot(
  netbenefit$net.benefit$threshold,
  netbenefit$net.benefit$riskdeath,
  type = "l",
  lwd = 3,
  xlim = c(0, 1),
  ylim = c(0, 0.20),
  xlab = "r",
  ylab = "NB(r)",
  xaxt = "n",
  yaxt = "n",
  cex.lab = 1.7,
  cex.axis = 1.6,
  frame = F
)

axis(
  1,
  at = c(0, 0.2, 0.4, 0.6, 0.8, 1),
  labels = NA,
  pos = 0
)

axis(
  1,
  at = c(0, 0.2, 0.4, 0.6, 0.8, 1),
  labels = c(0, 0.2, 0.4, 0.6, 0.8, 1),
  cex.axis = 1.7,
  pos = 0
)

axis(
  2,
  at = c(0, 0.05, 0.1, 0.15, 0.2),
  labels = c(0, 0.05, 0.1, 0.15, 0.2),
  cex.axis = 1.7,
  pos = 0
)

# We add an extra axis on the top of the graph with the costs:
axis(
  3,
  at = c(0, 0.2, 0.4, 0.6, 0.8, 1),
  labels = c(0, 0.25, 0.67, 1.5, 4, 'Inf'),
  cex.axis = 1.6
)

mtext(
  "C",
  side = 3,
  line = 2.5,
  cex = 1.7,
  las = 1
)

legend(
  'topright',
  c("riskdeath"),
  lwd = c(3, 3),
  lty = c(1, 3),
  col = c(1, 1),
  bty = 'n',
  cex = 1.7
)

```