# Predizione del rischio di evento per 3 soggetti

```{r include=FALSE}
library("survival")
library("survminer")

# carico il dataset
dataset = read.table(
  "../dataset.csv",
  na.strings = ".",
  sep = "\t",
  header = T,
  row.names = NULL
)

# Rimuovo l'id della riga
dataset <- dataset[,-1]

# Converto le variabili categoriche in categorie numeriche
dataset$Diam <- ifelse(dataset$Diam == "<=2cm", 0, 1)
dataset$N <- ifelse(dataset$N == "<4", 0, 1)
dataset$ER <- ifelse(dataset$ER == "Negative", 0, 1)
dataset$Grade <- ifelse(dataset$Grade == "Poorly diff",
                        0,
                        ifelse(dataset$Grade == "Intermediate", 1, 2))
```

## Operazioni preliminari
Estraiamo dal dataset solo le feature selezionate:
```{r}
adlasso.HR = readRDS("../adlassohr.rds")
idx_genic <- c(8:77)
idx_genic <- idx_genic[adlasso.HR != 1]

# Scelgo le feature geniche in base all'adaptive lasso
dataset <- dataset[, c(1:7, idx_genic)]

# Rimuovo SCUBE2
dataset <- dataset[, -11]
```


## Creiamo il dataset dei tre soggetti tipo

Escludere i pazienti con un potenziale follow-up < 1 anno. Ciò produrrà in modo imparziale un campione in cui tutti i pazienti vivi sono stati osservati per almeno 1 anno.

```{r}
dataset.1y <- dataset[dataset$time >= 12,]
table(dataset.1y$time >= 12, dataset.1y$event)
```

Abbiamo prodotto un subset di 17 pazienti, di cui 15 a fine trattamento non sono deceduti.

```{r}
# creo il dataset dei 3 soggetti tipo, scelti casualmente dalla tabella
set.seed(23052019)
dataset.3 = dataset.1y[sample(nrow(dataset.1y), 3), ]

print(dataset.3)
```

## Predizione del rischio dei 3 soggetti tipo basata sul modello finale

```{r}
model <- readRDS("../final_model.rds") 

print(predict(model, newdata = dataset.3[1, ], type = "risk"))
print(predict(model, newdata = dataset.3[2, ], type = "risk"))
print(predict(model, newdata = dataset.3[3, ], type = "risk"))

fit1 <- survfit(model, newdata = dataset.3[1, ])
fit2 <- survfit(model, newdata = dataset.3[2, ])
fit3 <- survfit(model, newdata = dataset.3[3, ])

plot(NULL, xlab = "tempo (mesi)", ylab = "probabilità di sopravvivenza", 
           xlim = c(0, 18), ylim = c(0, 1))
lines(fit1$time, fit1$surv, col = 1)
lines(fit2$time, fit2$surv, col = 2)
lines(fit3$time, fit3$surv, col = 3)
legend("bottomleft", c("patient1", "patient2", "patient3"), col = 1:3, lty=c(1, 1, 1))
```

Vediamo che prendendo tre soggetti sopravvissuti per lungo tempo la probabilità di sopravvivere è relativemente alta. 
Verifichiamo inoltre cosa succederebbe ad uno di questi pazienti se aumentassimo il valore di un gene che riduce notevolmente l'azzardo come il RAB6B (exp(coef) = 0.005897 e p-value < 0.001):

```{r}
patient <- dataset.3[1, ]
patient["RAB6B"] = patient["RAB6B"] + 0.3
fitp1 <- survfit(model, newdata = patient)

plot(NULL, xlab = "tempo (mesi)", ylab = "probabilità di sopravvivenza", 
           xlim = c(0, 18), ylim = c(0, 1))
lines(fit1$time, fit1$surv, col = 1)
lines(fit2$time, fit2$surv, col = 2)
lines(fit3$time, fit3$surv, col = 3)
lines(fitp1$time, fitp1$surv, col = 4)
legend("bottomleft", c("patient1", "patient2", "patient3", 
                       "patient1 con RAB6B aumentato"), col = 1:4, lty=c(1, 1, 1, 1))
```

Chiaramente la probabilità di sopravvivenza aumenta leggermente, vediamo se invece di aumentarlo ne diminuiamo il valore:

```{r}
patient <- dataset.3[1, ]
patient["RAB6B"] = patient["RAB6B"] - 0.3
fitp1 <- survfit(model, newdata = patient)

plot(NULL, xlab = "tempo (mesi)", ylab = "probabilità di sopravvivenza", 
           xlim = c(0, 18), ylim = c(0, 1))
lines(fit1$time, fit1$surv, col = 1)
lines(fit2$time, fit2$surv, col = 2)
lines(fit3$time, fit3$surv, col = 3)
lines(fitp1$time, fitp1$surv, col = 4)
legend("bottomleft", c("patient1", "patient2", "patient3", 
                       "patient1 con RAB6B diminuito"), col = 1:4, lty=c(1, 1, 1, 1))
```

In questo caso la probabilità di sopravvivere diminuisce di molto.\newline
Non avendo a disposizione dati reali di pazienti dobbiamo necessariamente limitarci a fare considerazioni provando a "giocare" con i valori che aumentano o diminuiscono l'azzardo, senza però poter effettivamente verificare la bontà reale del modello.











