# Capitolo 8
## Predizione del rischio di evento per 3 soggetti «tipo» (scelti casualmente nel dataset o nuovi ipotetici soggetti) basata sul nuovo modello

```{r include=FALSE}
library("survival")
library("survminer")

# carico il dataset
dataset = read.table(
  "../dataset.csv",
  na.strings = ".",
  sep = "\t",
  header = T,
  row.names = NULL
)

# Rimuovo l'id della riga
dataset <- dataset[,-1]

# Converto le variabili categoriche in categorie numeriche
dataset$Diam <- ifelse(dataset$Diam == "<=2cm", 0, 1)
dataset$N <- ifelse(dataset$N == "<4", 0, 1)
dataset$ER <- ifelse(dataset$ER == "Negative", 0, 1)
dataset$Grade <- ifelse(dataset$Grade == "Poorly diff",
                        0,
                        ifelse(dataset$Grade == "Intermediate", 1, 2))
```

## Operazioni preliminari
Estraiamo dal dataset solo le feature selezionate:
```{r}
adlasso.HR = readRDS("../adlassohr.rds")
idx_genic <- c(8:77)
idx_genic <- idx_genic[adlasso.HR != 1]

# Scelgo le feature geniche in base all'adaptive lasso
dataset <- dataset[, c(1:7, idx_genic)]

# Rimuovo SCUBE2
dataset <- dataset[, -11]
```


## Creiamo il dataset dei tre soggetti tipo

Escludere i pazienti con un potenziale follow-up < 1 anno. Ciò produrrà in modo imparziale un campione in cui tutti i pazienti vivi sono stati osservati per almeno 1 anno.

```{r}
dataset.1y <- dataset[dataset$time >= 12,]
table(dataset.1y$time >= 12, dataset.1y$event)
```

Abbiamo prodotto un subset di 17 pazienti, di cui 15 a fine trattamento non sono deceduti.

```{r}
# creo il dataset dei 3 soggetti tipo, scelti casualmente dalla tabella
set.seed(23052019)
dataset.3 = dataset.1y[sample(nrow(dataset.1y), 3), ]

print(dataset.3)
```

## Predizione del rischio dei 3 soggetti tipo basata sul modello finale

```{r}
model <- readRDS("../final_model.rds") 

fit1 <- survfit(model, newdata = dataset.3[1, ])
fit2 <- survfit(model, newdata = dataset.3[2, ])
fit3 <- survfit(model, newdata = dataset.3[3, ])

plot(NULL, xlab = "tempo (mesi)", ylab = "probabilità di sopravvivenza", xlim = c(0, 18), ylim = c(0, 1))
lines(fit1$time, fit1$surv, col = 1)
lines(fit2$time, fit2$surv, col = 2)
lines(fit3$time, fit3$surv, col = 3)
```