---
title: "Progetto gruppo 2: BREAST CANCER"
output: html_notebook
---


Da consegnare:

1. Codice R

2. Report dei risultati:
  
• Breve introduzione discorsiva allo studio (contesto clinico e obiettivo dell’analisi)
  
• Statistiche descrittive su tutte le variabili del campione in studio

• Analisi univariate dell’associazione di ciascun fattore con l’outcome in studio

• Analisi principale dello studio:

    • sviluppo del modello di rischio con covariate cliniche al basale (valutare forma funzionale delle variabili continue e assunzione «Proportional Hazards»)

    • valutazione della performance del modello (calibrazione, discriminazione, Net Benefit) per la predizione del rischio di evento ad un time-point fisso (es. progetto 1: 5 anni; progetto 2: 12 mesi).

    • sviluppo del modello di rischio che contiene anche il marker misurato longitudinalmente (progetto 1) o il set selezionato di variabili di espressione genica (progetto 2)

    • Predizione del rischio di evento per 3 soggetti «tipo» (scelti casualmente nel dataset o nuovi ipotetici soggetti) basata sul nuovo modello

    • Breve commento discorsivo ai risultati. Menzionare eventuali limiti dei dati e problematiche riscontrate durante analisi.


###**Breve introduzione discorsiva allo studio (contesto clinico e obiettivo dell’analisi)**

Scopo del progetto:
Valutazione della performance predittiva di un modello di rischio con covariate cliniche e sviluppo di un modello analogo che include tra i predittori anche un set di variabili di espressione genica selezionate tramite regressione penalizzata. 

DATASET: breast cancer

Nr. osservazioni: 144

Variabili:

- time: tempo di follow-up libero da metastasi (in mesi).

- event: indicatore di evento (1 = metastasi o morte; 0 = censura).

- Diam: Diametro del tumore (2 livelli).

- N: numero di linfonodi coinvolti (2 livelli).

- ER: status del recettore di estrogeni (2 livelli). 

- Grade: grado del tumore (tre livelli ordinati).

- Age: età della paziente alla diagnosi (in anni).

- TSPYL5 ... C20orf46: misura di espressione genica di 70 geni potenzialmente prognostici



###**Operazioni preliminari**

```{r}
#carico le librerie necessarie
library(survival)
library(survminer)
library(pander)
```

```{r}
#carico il dataset
setwd(dirname(rstudioapi::getActiveDocumentContext()$path))
dataset = read.table("dataset.csv",  na.strings=".", sep = "\t",  header=T, row.names=NULL)
```

```{r}
# Rimuovo l'id della riga
dataset = dataset[, -1]

# Prendo solo le covariate cliniche
dataset = dataset[1:7]

# Converto le variabili categoriche in categorie numeriche
dataset$Diam = ifelse(dataset$Diam == "<=2cm", 0, 1)
dataset$N = ifelse(dataset$N == "<4", 0, 1)
dataset$ER = ifelse(dataset$ER == "Negative", 0, 1)
dataset$Grade = ifelse(dataset$Grade == "Poorly diff", 0, 
                       ifelse(dataset$Grade == "Intermediate", 1, 2))
```

```{r}
VAR_NUMERIC <- c("time","event","Diam","N","ER","Grade","Age")
```

###**Statistiche descrittive su tutte le variabili del campione in studio**

```{r}
# dataset$Diam = factor(dataset$Diam)
# dataset$N = factor(dataset$N)
# dataset$ER = factor(dataset$ER)
# dataset$Grade = factor(dataset$Grade)
# dataset$event = factor(dataset$event)
# 
# attributes_mean = apply(data.matrix(dataset), 2, mean)
# attributes_sd = apply(data.matrix(dataset), 2, sd)
# attributes_median = apply(data.matrix(dataset), 2, median)

# windows()
# plot_intro(dataset)
# windows()
# plot_bar(dataset)
# windows()
# plot_histogram(dataset)
# windows()
# plot_correlation(dataset)

#cormat = cor(data.matrix(dataset))

#outcome_correlation = cormat[2, ]
```

```{r}
#ema
pander(summary(dataset[,VAR_NUMERIC]),big.mark=",") #-- statistiche descrittive
```

```{r}
pander(cor(dataset[,VAR_NUMERIC]),big.mark=",") #-- matrice di correlazione
```

```{r}
plot(dataset[,VAR_NUMERIC],pch=19,cex=.5) #-- scatter plot multivariato
```

```{r}
par(mfrow=c(2,3)) 
for (i in VAR_NUMERIC){
  boxplot(dataset[,i],main=i,col="lightblue",ylab=i) 
}
```

###**Analisi univariate dell’associazione di ciascun fattore con l’outcome in studio**

```{r}

```
##**Analisi principale dello studio**

###**1. Sviluppo del modello di rischio con covariate cliniche al basale**

Valutare forma funzionale delle variabili continue e assunzione «Proportional Hazards».

```{r}
# Kaplan-Meier
fit = survfit(Surv(dataset$time, dataset$event) ~ 1)
summary(fit)
```

```{r}
par(mar=c(4, 4, 2, 2))
plot(fit, xlab='time (months)', ylab='survival probability')
title('Kaplan Meier estimate (pooled data)')
```

```{r}
# Aalen-Nelson hazard cumulato
na.haz = cumsum(fit$n.event / fit$n.risk)
cbind(fit$time , na.haz)
```

```{r}
plot(fit$time  , na.haz, type='s', xlab='time ', ylab='cumulative hazard')
```

```{r}
# Relationship between survival and hazard
cumhaz =  -log(fit$surv)
plot(fit$time, cumhaz, type='s', ylim=c(0,1) , xlab='time', ylab='cumulative hazard')
```

```{r}
# Basal hazard
b.haz = basehaz(coxph(Surv(dataset$time, dataset$event) ~ 1, method="exact") )
plot(b.haz$time  , b.haz$hazard, type='s', xlab='time', ylab='cumulative hazard')
```

```{r}
# Contrast the findings
plot(fit$time, na.haz, type='s', xlab='time (months)', ylab='cumulative hazard', ylim=c(0, 1))
points(fit$time, na.haz)
lines(fit$time, cumhaz, type='s',col=2)
points(fit$time, cumhaz, pch=20,col=2)
lines(b.haz$time, b.haz$hazard, type='s',col=3)
points(b.haz$time, b.haz$hazard, pch=5,col=3)
legend("bottomright", legend=c("Nelson-Aalen estimate", "-log(S(t))", "Baseline hazard from Cox"),
       col=c(1, 2, 3), lty=1, pch=c(1, 20, 5))
```

```{r}
# Creo il modello di cox
model<-coxph(formula = Surv(time, event) ~ Diam + N + ER + factor(Grade) + Age, data = dataset)
summary(model)
```

Cosa vediamo dal summary

- Il valore exp(coef) ? quello pi? importante

- Vediamo che ad esempio Diam = 1 aumenta l'azzardo di un fattore pari a 1.497 

- Grade = 2 riduce l'azzardo di un fattore pari a 0.45, questo va bene perch? grade = 2 ? benigno

- Strano che l'eta faccia 0.95, mi aspetto che l'eta riduca la survival 

- Non ho tante stelline quindi i test non sono molto significativi?

- Visto che Age ha quasi uno nell'upper .95 dovrebbe significare che non influisce quasi per nulla sulla predizione

In your particular application, you are under-powered to test this many coefficients. 
The usual rule of thumb in Cox or logistic regressions is to have about 15 events per predictor variable being considered. 
(For this, interaction terms count as predictor variables.) Your 53 events thus would limit you to about 3 predictors,while your model includes 6. Note that your overall model does not reach standard statistical significance 
(p-value is > 0.05 for the omnibus tests), so you should not be paying much attention to the individual regression coefficients anyway. 
This model is not significantly different, by standard frequentist criteria, from no model at all.

Dobbiamo usare meno predittori?

```{r}
ggsurvplot(survfit(model), data = dataset, palette = "#2E9FDF", ggtheme = theme_minimal())
```

```{r}
# Modello basale
bas = basehaz(model, centered=FALSE)
bas.surv<- exp(-bas[, 1])
plot(bas$time, bas.surv, type='s', col=1, ylim=c(0, 1) , xlim=c(0, 18),lty=2, xlab='time', ylab='survival probability')
```

```{r}
# Residui di Schoenfeld
test.ph = cox.zph(model)
ggcoxzph(test.ph)
```

```{r}
# Verifica dei residui con il metodo di Lin
library(goftte)
prop(model)
```

```{r}
# Forma funzionale di age 
# Knots ? un parametro che va sistemato, forse non va bene
par(mfrow=c(1, 2),mar=c(4, 4, 2, 2))
mar.res<-resid(model, type='martingale')
plot(dataset$Age, mar.res,
     xlab="Time", ylab="Martingale Residuals",
     main="Check functional form of age")
lines(lowess(dataset$Age, mar.res),col='red')

library(splines)
ms <- coxph(Surv(time, event > 0) ~ ns(Age, knots=c(20, 35, 45)), data = dataset)
pred <- predict(ms, type="terms", se=TRUE)
hfit <- pred$fit[,1]
hse <- pred$se[,1]
hmat <- cbind(hfit, hfit+1.96*hse,hfit-1.96*hse)
o <- order(dataset$Age)
matplot(dataset$Age[o], hmat[o, ], pch="*",col=c("red","orangered","orangered"), lwd=c(2,1,1),xlab = "Age", ylab="log hazard ratio",main="Check functional form of Age",type="l")

ms <- coxph(Surv(time, event > 0) ~ Age, data = dataset)
pred <- predict(ms, type="terms", se=TRUE)
hfit <- pred$fit[,1]
hse <- pred$se[,1]
hmat <- cbind(hfit, hfit+1.96*hse,hfit-1.96*hse)
o <- order(dataset$Age)
matplot(dataset$Age[o], hmat[o, ], pch="*",col=c("blue","cornflowerblue","cornflowerblue"), lwd=c(2,1,1),type="l",add=T)

legend("topright", c("natural spline", "linear"), col=c(2, 4), lwd=2, bty="n")
```

###**2. Valutazione della performance del modello** 

es. calibrazione, discriminazione, Net Benefit. Per la predizione del rischio di evento ad un time-point fisso (es. 12 mesi).

```{r}
library(pROC)
library(pec)

model = coxph(formula = Surv(time, event) ~ Diam + N + ER + factor(Grade) + Age, data = dataset)
summary(model)

# Predictiveness --------------------------------------------------------------------------------
fit = survfit(model, newdata = dataset)
dataset$riskdeath = 1 - as.numeric(summary(fit, times = 12)$surv)

dataset$event.12m = ifelse(dataset$time <= 12 & dataset$event == 1, 1, 0)

estmodel = survfit(Surv(riskdeath, event.12m) ~ 1, data=dataset)


# Predictiveness curve of model:
plot((1 - estmodel$surv) * 100, estmodel$time, main = '', type = 'l', 
     ylim = c(0,1), lwd = 3, ylab = 'r', cex.lab = 1.7, cex.axis = 1.7,
     xlab = expression(paste('P(riskscore',''<='r)*100')), xaxt = "n", yaxt = "n", frame = F) 
axis(2, at = c(0,0.2,0.4,0.6,0.8,1), labels = NA, pos = 0)
axis(2, at = c(0,0.2,0.4,0.6,0.8,1), labels = c(0,0.2,0.4,0.6,0.8,1), cex.axis = 1.7, pos = 0)
axis(1, at = c(0,20,40,60,80,100), labels = c(0,20,40,60,80,100), cex.axis = 1.7, pos = 0)


# Predictiveness curve of a useless model:
p = sum(dataset$event.12m) / dim(dataset)[1]
lines(c(0, 100), c(p, p), lty = 2, lwd = 3, col = 'gray') 
text(40, 0.1, labels = bquote(rho ==  .(round(p,3)*100) ~ '%'), cex = 1.7) 

# Predictiveness curve of the ideal risk predictor:
lines(c(0, (1 - p) * 100), c(0, 0), lwd = 4)
lines(c((1 - p) * 100, (1 - p) * 100), c(0, 1), lwd = 4)
lines(c((1 - p) * 100, 100), c(1, 1), lwd = 4)

# Brier score
brier_score = mean((dataset$event.12m - dataset$riskdeath) ^ 2)

# Brier Score under strong calibration
brier_score_sc <- mean(dataset$riskdeath * (1 - dataset$riskdeath))

# Discrimination --------------------------------------------

roc_model = roc(dataset$event.12m, dataset$riskdeath)
plot(1 - roc_model$specificities, roc_model$sensitivities, 
     type = 'l', ylab = 'TPF', xlab = 'FPF', lwd = 3, xaxt = "n", yaxt = "n", 
     xlim = c(0,1), cex.lab = 1.7, frame = F)
axis(1, at = c(0,0.25,0.5,0.75,1), labels = NA, pos = 0)
axis(1, at = c(0,0.25,0.5,0.75,1), labels = c(0,0.25,0.5,0.75,1), cex.axis = 1.7, pos = 0)
axis(2, at = c(0,0.25,0.5,0.75,1), labels = c(0,0.25,0.5,0.75,1), cex.axis = 1.7, pos = 0)
lines(x = c(0, 1), y = c(0, 1))

Youden = roc_model$sensitivities + roc_model$specificities - 1
optimal.cut.off = roc_model$thresholds[Youden == max(Youden)]
cbind(optimal.cut.off, Youden = max(Youden))
points(1 - roc_model$specificities[roc_model$thresholds == optimal.cut.off],
           roc_model$sensitivities[roc_model$thresholds == optimal.cut.off],
           pch=0, cex=1.7)

AUC = roc_model$auc

# Brier score (adjusted for censoring) and the c-index. --------------------------------

# Non so se vada
model = coxph(formula = Surv(time, event) ~ Diam + N + ER + factor(Grade) + Age, data = dataset, x = T)
summary(model)

fit = survfit(model, newdata = dataset)
dataset$riskdeath = 1 - as.numeric(summary(fit, times = 12)$surv)

set.seed(10052019)
PredError = pec(
  model,
  maxtime = 17.65913758,
  formula = Surv(time, event == 1) ~ 1,
  data = dataset,
  cens.model = "marginal",
  splitMethod = "bootcv",
  B = 10,
  verbose = TRUE
)

print(PredError, times = seq(0, 17.65913758, 1))

par(mfrow = c(1,1))
plot(PredError)

```


###**3. Sviluppo del modello di rischio che contiene anche il set selezionato di variabili di espressione genica**

```{r}

```

###** 4. Predizione del rischio di evento per 3 soggetti «tipo» (scelti casualmente nel dataset o nuovi ipotetici soggetti) basata sul nuovo modello**

```{r}

```

##**Breve commento discorsivo ai risultati.**

Menzionare eventuali limiti dei dati e problematiche riscontrate durante analisi.

```{r}

```

```{r}

```

```{r}

```

```{r}

```

```{r}

```

```{r}

```

```{r}

```

```{r}

```

```{r}

```

```{r}

```

```{r}

```

```{r}

```

```{r}

```

```{r}

```

```{r}

```

```{r}

```

```{r}

```

```{r}

```

```{r}

```

```{r}

```

```{r}

```

```{r}

```

```{r}

```

```{r}

```

```{r}

```

```{r}

```

```{r}

```

```{r}

```

```{r}

```

```{r}

```